臺灣屏東地方法院民事判決　　　　　　　 99年度訴字第139號
原　　　告　石聖恩
被　　　告　王寶林
上列當事人間請求侵權行為損害賠償事件，本院於民國99年12月
20日言詞辯論終結，判決如下：
    主  文
被告應給付原告新臺幣貳拾萬玖仟佰元，及自民國九十九年四
月二十日起至清償日止，按週年利率百分之五計算之利息。
原告其餘之訴駁回。
訴訟費用由被告負擔百分之二十，餘由原告負擔。
本判決原告勝訴部分於原告以新臺幣柒萬元，為被告供擔保後，
得假執行。
    事實及理由
壹、程序事項
    按訴狀送達後，不得將原訴變更或追加他訴，但擴張或減縮
    應受判決事項之聲明者，不在此限，此觀諸民事訴訟法第25
    5 條第1 項第3 款規定自明。查原告起訴時，係請求被告賠
    償其損害新臺幣（下同）1,070,000 元及自附帶民事起訴狀
    繕本送達翌日起算之法定遲延利息。嗣於起訴狀送達被告後
    ，復於本院審理言詞辯論時，擴張聲明請求被告給付如下所
    示之金額及其法定遲延利息（見本院卷第20頁）。經核其係
    擴張應受判決事項之聲明，應予准許。
貳、實體事項
一、原告起訴主張：被告於民國98年5 月10日23時許，駕駛車牌
    號碼VY-2183 號自用小客車，沿屏東縣里港鄉○○路由西往
    東行進，途經該路與九里路交岔口時（當時塔樓路行向號誌
    為閃紅燈、九里路行向號誌為閃黃燈），適有原告騎乘車牌
    號碼H8S-518 號重型機車，沿九里路由南往北行進。被告應
    注意依閃光紅燈指示先停止於交岔路口前，確認安全後再通
    行，以及應注意車前狀況，並隨時採取必要之安全措施，且
    依當時天氣晴朗、夜間有照明、路面無障礙物、無缺陷、路
    況亦無不能注意之情事，竟疏未發現原告駛來仍貿然前行，
    致上開兩車發生側撞，原告因此倒地，受有右脛骨腓骨開
    放性骨折右手第三至五指壓傷併肌腱斷裂臉部深部撕裂
    傷多處擦傷右足壓碎傷等傷害。爰依民法第184 條第1
    項、第193 條第1 項、第195 條1 項前段請求被告賠償受傷
    期間住院69日所支出日夜看護費用138,000 元，以及精神慰
    撫金1,000,000 元。並聲明：被告應給付原告1,138,000 元
    ，及自99年4 月20日起至清償日止，按週年利率5%計算之利
    息。
二、被告則以：因為現在沒有工作，刑事案件檢察官通知要易服
    勞役，故伊就把工作辭掉，因為沒辦法常常請假去服勞役。
    有去借錢但借不到也找不到工作等語置辯，並聲明：駁回原
    告之訴。
三、兩造對於下列事項並不爭執，並有財團法人義大醫院診斷證
    明書、稅務電子閘門財產所得調件明細表、臺灣高等法院被
    告前案紀錄表等附卷可證（見交附民卷第3 頁、本院卷第11
    至第14頁、第22至第26頁、第40至第42頁、第49至第67頁）
    ，復經本院依職權調閱本院98年度交簡上字第79號全卷互核
    無訛，堪信為真實：
(一)、被告於98年5 月10日23時許，駕駛車牌號碼VY-2183 號自用
    小客車，沿屏東縣里港鄉○○路由西往東行進，途經該路與
    九里路交岔口時（當時塔樓路行向號誌為閃紅燈、九里路行
    向號誌為閃黃燈），被告本應遵守閃光紅燈表示『停車再開
    』，車輛應減速接近，先停止於交岔路口前，讓幹道車優先
    通行後認為安全時，方得續行之注意義務，且當時天氣晴朗
    、夜間有照明、路面無障礙物、無缺陷，且被告考有駕駛執
    照，有多年駕車經驗，又係當地人士，對該處路況應知之甚
    稔，若稍加注意當可採取適當舉措而避免車禍之發生，竟疏
    未注意，仍貿然前行，適有原告騎乘車牌號碼H8S-518 號重
    型機車，沿九里路由南往北行進，以致兩車發生側撞，原告
    石聖恩人車倒地，並受有右脛骨腓骨開放性骨折右手第
    三至五指壓傷併肌腱斷裂臉部深部撕裂傷多處擦傷右
    足壓碎傷等傷害，被告上開過失傷害行為經本院刑事庭以98
    年度交簡字第641 號判處有期徒刑3 月，嗣經提起上訴，經
    本院刑事庭以98年度交簡上字第79號駁回上訴確定。
(二)、原告因上開傷害於98年5 月10日23時41分許進入財團法人義
    大醫院急診，並接受手術治療，於98年6 月13日11時許出院
    。嗣於98年7 月6 日又前往上開醫院住院治療，於98年7 月
    9 日出院。後於98年8 月3 日再度入院手術，至98年8 月15
    日出院。後於98年11月2 日再度入院進行手術，至98年11月
    9 日出院。後於99年1 月8 日入院進行手術，至99年1 月16
    日出院。上開共計住院69日。
(三)、原告目前就讀遠東科技大學四年級，休學中，無工作，97年
    間無申報任何所得；被告空軍機械學校畢業，無工作，97年
    間申報132,277 元之薪資所得，98年間申報3,360 元薪資所
    得，名下有汽車四輛。
四、本院依民事訴訟法第271 條之1 準用第270 條之1 規定整理
    並協議兩造簡化爭點結果如下：(1)、被告是否須負侵權行為
    損害賠償責任？原告是否亦有行經設有閃光黃燈之交岔路口
    ，未減速接近，注意安全，小心通過，仍以時速50-60 公里
    之車速行進之與有過失責任？若有則過失比例為何？(2)、原
    告得請求被告賠償之金額與項目應各為何？茲分述如下：
(一)、被告應否負侵權行為損害賠償責任？
  1.經查，被告於98年5 月10日23時許，駕駛車牌號碼VY-2183
    號自用小客車，沿屏東縣里港鄉○○路由西往東行進，途經
    該路與九里路交岔口時（當時塔樓路行向號誌為閃紅燈、九
    里路行向號誌為閃黃燈），被告本應遵守閃光紅燈表示『停
    車再開』，車輛應減速接近，先停止於交岔路口前，讓幹道
    車優先通行後認為安全時，方得續行之注意義務，且當時天
    氣晴朗、夜間有照明、路面無障礙物、無缺陷，且被告考有
    駕駛執照，有多年駕車經驗，又係當地人士，對該處路況應
    知之甚稔，若稍加注意當可採取適當舉措而避免車禍之發生
    ，竟疏未注意，仍貿然前行，適有原告騎乘車牌號碼H8S-51
    8 號重型機車，沿九里路由南往北行進，以致兩車發生側撞
    ，原告石聖恩人車倒地，並受有右脛骨腓骨開放性骨折
    右手第三至五指壓傷併肌腱斷裂臉部深部撕裂傷多處擦
    傷右足壓碎傷等傷害之事實，為被告於言詞辯論時所不爭
    執，依民事訴訟法第280 條第1 項之規定，視同自認；此外
    復有道路交通事故現場圖、道路交通事故調查報告表(一)、(二)
    、現場照片、診斷證明書、道路交通事故當事人酒精測定紀
    錄表、舉發違反道路交通管理事件通知單、車輛車籍查詢、
    證號查詢等附卷足稽（見警卷第8 至第10頁、第13至第29頁
    ），業經本院依職權調取上開卷宗核閱屬實，原告主張之前
    揭事實，自堪信為真正。
  2.按汽車行駛至交岔路口，其行進應遵守燈光號誌或交通指揮
    人員之指揮；又閃光黃燈表示『警告』，車輛應減速接近，
    注意安全，小心通過；閃光紅燈表示『停車再開』，車輛應
    減速接近，先停止於交岔路口前，讓幹道車優先通行後認為
    安全時，方得續行，道路交通安全規則第102 條第1 項第1
    款及道路交通標誌標線號誌設置規則第211 條第1 項分別定
    有明文。查本件原告係行經上開肇事路口時撞被告車輛撞及
    等情，據原告於本件刑事案件偵查與審理中陳述甚詳，核與
    肇事後機車刮地痕起於交岔路口內之情相符，且被告若已通
    過交岔路口，原告所騎乘之機車何能撞及其車輛？足見本件
    車禍撞擊點係在上開交岔路口內無誤。次查，依被告於警詢
    時所稱：當時車速為40公里等情（見警卷第12頁），再依肇
    事後被告自小客車復往前行駛約14.7公尺所示（依機車煞車
    痕至路口之2.6 公尺加計自小客車通過路口後之12.1公尺計
    算），足見被告並未依閃光紅燈指示先停止於交岔路口前，
    確認安全後再通行之事實，是其有違反上開道路交通安全規
    則而未盡注意義務至明。再者，本件案發當時、天氣晴朗、
    夜間有照明、路面無障礙物、無缺陷，且被告考有駕駛執照
    ，有多年駕車經驗，又係當地人士，對該處路況應知之甚稔
    ，若稍加注意當可採取適當舉措而避免車禍之發生，竟疏未
    注意及此，因而發生本件車禍，是其有過失責任至明，且原
    告因此受傷，其過失行為與原告受傷之結果間確具有相當因
    果關係。
  3.另被告因前揭行為涉犯之過失傷害案件，經本院刑事庭以98
    年度交簡字第641 號判處有期徒刑3 月，嗣經提起上訴，經
    本院刑事庭以98年度交簡上字第79號駁回上訴確定，業經本
    院依職權調取上開卷宗核閱屬實，亦認被告對於原告所受前
    開傷害，確有過失，而同此認定。
  4.再按，因故意或過失，不法侵害他人權利者，負損害賠償責
    任；不法侵害他人之身體或健康者，對於被害人因此喪失或
    減少勞動能力或增加生活上需要時，應負損害賠償責任；不
    法侵害他人之身體、健康、名譽、自由、信用、隱私、貞操
    ，或不法侵害其他人格法益而情節重大者，被害人雖非財產
    上之損害，亦得請求賠償相當之金額；前項請求權，不得讓
    與或繼承。但以金額賠償之請求權已依契約承諾，或已起訴
    者，不在此限，民法第184 條第1 項前段、第193 條第1 項
    、第195 條第1 項、第2 項分別定有明文。查，被告因過失
    傷害原告之身體，已如前述，揆之前揭規定，對於原告所受
    增加生活上需要之損害－看護費用支出之損害及非財產上之
    損害，自應負損害賠償責任。準此，原告本於民法第184 條
    第1 項前段之規定，請求被告賠償其所受之增加生活上需要
    之損害－看護費用支出之損害及非財產上之損害，洵屬有據
    。
(二)、原告所得請求賠償之項目及金額為何？
  1.增加生活上需要之損害─看護費用支出之損害：原告因系爭
    車禍倒地而受有右脛骨腓骨開放性骨折等傷害，於98年5 月
    10日23時41分許進入財團法人義大醫院急診，並接受手術治
    療，於98年6 月13日11時許出院；嗣於98年7 月6 日又前往
    上開醫院住院治療，於98年7 月9 日出院。後於98年8 月3
    日再度入院手術，至98年8 月15日出院；後於98年11月2 日
    再度入院進行手術，至98年11月9 日出院；後於99年1 月8
    日入院進行手術，至99年1 月16日出院，上開共計住院69日
    一情，有診斷證明書附卷可證（見本院卷第22至第26頁）；
    然原告既於98年5 月10日23時41分方入院急診治療，則其當
    日自無支應看護費用之必要，另原告自98年5 月11日起至98
    年6 月13日止、自98年7 月6 日起至98年7 月9 日止、自98
    年8 月3 日起至98年8 月15日止，共計51日之住院期間，均
    須他人全日照料看護。然自98年11月2 日起至98年11月9 日
    止以及99年1 月8 日起至99年1 月16日止，共計17日之住院
    期間，僅須他人半日照料看護一情，有義大醫療財團法人義
    大醫院99年7 月12日義大醫院字第09900661號函附卷可證（
    見本院卷第30頁）。又按親屬間看護縱基於親情，而未支付
    該費用，然其支出之勞力，非不能以金錢為評價，此種基於
    身分關係之恩惠，不能加惠於加害人，應比照一般看護情形
    ，認被害人受有相當看護費之損害，命加害人賠償，始符民
    法第193 條第1 項所定增加生活上需要之意旨（最高法院99
    年度台上字第529 號判決意旨參照）。原告自車禍受傷後，
    住院期間行動不便，日常生活均賴其母尹秀珍照顧，經證人
    即原告母親尹秀珍證述明確（見本院卷第21頁），且為被告
    於言詞辯論時所不爭執，依民事訴訟法第280 條第1 項之規
    定，視同自認。準此，原告主張其母代為照護其住院期間之
    生活起居，受有支出相當一般全日看護費用102,000 元（計
    算式：51日×2,000 元）以及一般半日看護費用17,000元（
    計算式：17日×1,000 元），合計119,000 元，在此範圍內
    之損害，應屬正當。
  2.非財產上之損害賠償：查，原告因被告前開行為受有右脛骨
    腓骨開放性骨折等傷害，於98年5 月10日23時41分經由急診
    入院，接受右小腿清創、皮辦移植及肌腱肌肉修補手術、右
    脛骨腓骨骨折復位手術加骨外固定器放置、右手三至五指肌
    腱修補及臉部撕裂傷縫合手術，同年5 月22日行清創手術、
    同年5 月24日行右腳皮辦移植手術，嗣於同年8 月4 日行骨
    外固定器拔除及骨折重固定復位手術，又於同年10月3 日行
    骨折重復位及補骨手術，再於99年1 月10日行骨內固定器拔
    除及復位再固定手術等情，有診斷證明書附卷可稽（見本院
    卷第22至第26頁），其身體及精神受有相當之痛苦，乃屬必
    然。又查，原告目前就讀遠東科技大學四年級，休學中，無
    工作，97年間無申報任何所得；被告空軍機械學校畢業，無
    工作，97年間申報132,277 元之薪資所得，98年間申報3,36
    0 元薪資所得，名下有汽車四輛，為兩造所不爭執，並有稅
    務電子閘門財產所得調件明細表在卷可按（見本院卷第49至
    第67頁）。本院審酌兩造之學歷、經濟能力、原告所受傷害
    之輕重等情，認原告請求被告賠償非財產損害180,000 元，
    應為相當。
(三)、原告是否與有過失？若有比例為何？
  1.按，損害之發生或擴大，被害人與有過失者，法院得減輕賠
    償金額或免除之。重大之損害原因，為債務人所不及知，而
    被害人不預促其注意或怠於避免或減少損害者，為與有過失
    。前二項之規定，於被害人之代理人或使用人與有過失者，
    準用之，民法第217 條定有明文。又按汽車行駛至交岔路口
    ，其行進應遵守燈光號誌或交通指揮人員之指揮；又閃光黃
    燈表示『警告』，車輛應減速接近，注意安全，小心通過；
    行車速度，依速限標誌或標線之規定，道路交通安全規則第
    102 條第1 項第1 款、道路交通標誌標線號誌設置規則第
    211 條第1 項、道路交通安全規則第93條第1 項分別定有明
    文。本件原告行經設有閃光黃燈之交岔路口，未減速接近，
    注意安全，小心通過，仍以超過速限之時速50-60 公里之車
    速行進一情，經原告於本件刑事案件中自陳無誤，並有道路
    交通事故現場圖、道路交通事故調查報告表附卷可稽（見警
    卷第8 至第10頁），足見原告就本件車禍亦同有過失責任，
    且其之過失行為亦併合為本件車禍發生之原因，而與其受傷
    之結果間亦具有相當因果關係。本院參酌被告並未依閃光紅
    燈指示先停止於交岔路口前，確認安全後再通行，暨原告行
    經設有閃光黃燈之交岔路口，亦未減速接近，注意安全，小
    心通過，仍以超過速限之時速50-60 公里之車速行進等情，
    認被告應為本件事故之肇事主因，至原告則屬肇事次因，且
    被告應負70% 的過失責任，原告應負30% 的過失責任。
  2.本件損害之發生，原告與有過失，應適用過失相抵法則減輕
    被告3 成之賠償金額，已據前述，從而原告所得請求被告賠
    償之金額即應減為209,300 元（計算式：（119,000+180,00
    0 ）×70%）。
  3.又給付有確定期限者，債務人自期限屆滿時起，負遲延責任
    ；給付無確定期限者，債務人於債權人得請求給付時，經其
    催告而未為給付，自受催告時起，負遲延責任；其經債權人
    起訴而送達訴狀，或依督促程序送達支付命令，或為其他相
    類之行為者，與催告有同一之效力；民法第229 條第1 、2
    項分別定有明文。又遲延之債務，以支付金錢為標的者，債
    權人得請求依法定利率計算之遲延利息；但約定利率較高者
    ，仍從其約定利率；而應付利息之債務，其利率未經約定，
    亦無法律可據者，週年利率為百分之5 ；亦為同法第233 條
    第1 項及第203 條所明定。查本件原告得請求被告賠償之前
    揭金額，並未據原告主張定有給付之期限，則原告請求自99
    年4 月20日起至清償日止，按年息5%計算之利息，未逾上開
    規定之範圍，自無不合。
五、綜上所述，原告依侵權行為損害賠償之法律關係，請求被告
    賠償原告209,300 元，及自99年4 月20日起至清償日止，按
    週年利率5 ％計算之利息，洵屬有據，應予准許，逾此範圍
    之請求，為無理由，應予駁回。
六、本件原告勝訴部分，所命被告給付之金額未逾500,000 元，
    應依民事訴訟法第389 條第1 項第5 款規定，依職權宣告假
    執行。
七、本件事證已臻明確，兩造其餘攻擊、防禦方法及舉證，核與
    判決之結果不生影響，毋庸逐一論述，附此敘明。
據上論結，本件原告之訴為一部有理由，一部無理由，依民事訴
訟法第79條、第389 條第1 項第5 款，判決如主文。
中    華    民    國    100     年    1   月    13    日
                  民事第一庭    法  官  羅培毓
正本係照原本作成。
如不服本判決，應於收受送達後二十日內向本院提出上訴書狀，
其未表明上訴理由者，應於提出上訴後二十日內向本院補提理由
書狀（均須按他造當事人之人數附繕本）
中    華    民    國    100     年    1   月    13    日
                                書記官  張婉郁